臺灣板橋地方法院刑事判決　　　　　　　96年度訴字第2302號
公　訴　人　臺灣板橋地方法院檢察署檢察官
被　　　告　甲○○
　　　　　　　　　（現另案於臺灣臺北監獄臺北分監執行中）
上列被告因偽造文書案件，經檢察官提起公訴（96年度偵字第74
10號、96年度偵字第7885號）暨移送併案審理（臺灣板橋地方法
院檢察署96年度偵字第12153 號），本院受理後被告為有罪之陳
述，經合議庭裁定由受命法官獨任進行簡式審判程序，判決如下
：
    主  文
甲○○偽造署押，足以生損害於公眾及他人，處有期徒刑陸月，
減為有期徒刑月，如易科罰金，以新臺幣壹仟元折算壹日，如
附表一所示偽造之「林辰峰」之署押共伍拾肆枚均沒收；又偽造
署押，足以生損害於公眾及他人，處有期徒刑陸月，減為有期徒
刑月，如易科罰金，以新臺幣壹仟元折算壹日，如附表二所示
偽造之「林辰峰」之署押共伍拾枚均沒收。應執行有期徒刑伍
月，如易科罰金，以新臺幣壹仟元折算壹日，如附表一、二所示
偽造之「林辰峰」之署押共壹佰零柒枚均沒收。
    事  實
一、甲○○於民國91年間因施用毒品案件，經臺灣高等法院於91
    年4 月16日以91年度上訴字第517 號就施用第一、二級毒品
    部分分別判處有期徒刑九月、五月，應執行有期徒刑一年，
    於91年6 月17日確定；又於92年間因施用毒品案件，經本院
    於92年8 月29日以92年度訴字第1875號就施用第一、二級毒
    品部分分別判處有期徒刑一年、七月，應執行有期徒刑一年
    四月，於92年10月16日確定；又於92年間因施用第一級毒品
    案件，經本院於92年7 月31日以92年度訴字第1527號判處有
    期徒刑五月，於92年8 月30日確定，前述兩案罪刑，再經本
    院以93年度聲字第240 號裁定應執行有期徒刑一年八月確定
    ，嗣上揭案件罪刑經接續執行，於94年10月4 日縮短刑期假
    釋出監並付保護管束。甲○○繼於94年間犯偽造文書罪，經
    本院於95年9 月25日以94年度訴字第2413號判處有期徒刑六
    月，於95年4 月24日確定；又於95年間再犯偽造文書罪，經
    臺灣士林地方法院於95年12月29日以95年度簡字第719 號判
    處有期徒刑四月，於96年1 月30日確定，嗣上揭兩案罪刑於
    96年5 月29日入監，並與前開假釋經撤銷後所餘殘刑之有期
    徒刑六月十二日接續執行，現尚執行中（於本件均未構成累
    犯）。猶不知悔改，復基於偽造「林辰峰」署押之接續犯意
    ，於(一)96年1 月7 日上午5 時許，因違反毒品危害防制條例
    案件，在臺北縣板橋市○○路○ 段1 號前為警查獲（涉犯毒
    品危害防制條例部分，由臺灣板橋地方法院檢察署檢察官另
    行簽分偵辦），其為規避刑責，冒用「林辰峰」之名義於臺
    北縣政府警察局板橋分局警詢及臺灣板橋地方法院檢察署檢
    察官偵查中應訊，並接續在如附表一所示之文件上偽造「林
    辰峰」之署押共五十四枚（含簽名十八枚及指印三十六枚）
    ，足以生損害於林辰峰本人及犯罪偵查之正確性；詎甲○○
    仍不知警惕，又另萌生偽造「林辰峰」署押之接續犯意，於
    (二)96年2 月9 日凌晨零時10分許，因違反毒品危害防制條例
    案件，在臺北縣板橋市○○路4 號5 樓「富麗旅社」506 室
    為警查獲（涉犯毒品危害防制條例部分，由臺灣板橋地方法
    院檢察署檢察官另行簽分偵辦），其為規避刑責，復冒用「
    林辰峰」之名義於臺北縣政府警察局板橋分局警詢及臺灣板
    橋地方法院檢察署檢察官偵查中應訊，並接續在如附表二所
    示之文件上偽造「林辰峰」之署押共五十三枚（含簽名二十
    一枚及指印三十二枚），亦足以生損害於林辰峰本人及犯罪
    偵查之正確性。嗣經臺灣板橋地方法院檢察署檢察官將甲○
    ○按捺之前開指印送請內政部警政署刑事警察局鑑驗，始悉
    上情。
二、案經臺灣板橋地方法院檢察署檢察官偵查起訴暨移送併案審
    理，經本院合議庭裁定以簡式審判程序審理。
    理  由
一、上揭犯罪事實，業據被告甲○○於本院審理時坦承不諱，並
    有如附表一、二所示經偽造有「林辰峰」署押於其上之各項
    文件、內政部警政署刑事警察局96年2 月27日刑紋字第0960
    026167號鑑定書、臺灣臺北看守所96年3 月1 日北所戒字第
    0960800118號函各一件附卷可稽，足認被告自白與事實相符
    ，罪證明確，犯行洵堪認定。
二、按(一)警方依刑事訴訟法第88條之1 第4 項、提審法第2 條第
    1 項等規定，所製作之「逮捕通知書」，記載被逮捕人何以
    遭逮捕或拘提等情，其「通知本人欄」或「通知家屬欄」，
    如備有「收受人簽章」欄，由形式上觀察，於該欄內簽名及
    捺指印，即足表示由該姓名之人收受斯項通知書之證明。提
    案所示之犯罪行為人如於「逮捕通知書」之「收受人簽章」
    欄內，偽造他人署押，即足表示由該被偽造者收受斯項通知
    書之證明。其後，將之交付警方，應成立刑法第216 條、第
    210 條之行使偽造私文書罪。(二)最高法院91年度台非字第29
    4 號判決，係就警方以「通知」之文件踐行刑事訴訟法第95
    條等所定告知程序時，被告於該「通知」之「被調查詢問人
    」欄下偽簽姓名者，該「通知」實質上與詢問筆錄無異，並
    未表示另外製作何種文書，故論以偽造署押罪；又最高法院
    91年度台非字第295 號判決，係以被告於「逮捕通知書」之
    「被通知人簽章」欄偽簽他人姓名捺指印，因非在「收受人
    簽章」欄為之，而僅處於受通知者之地位，尚不能表示其係
    有製作何種文書之意思及曾為何項之意思表示，故認成立偽
    造署押罪，此二案認定之犯罪事實與上述(一)之情形並不相同
    （最高法院94年7 月26日第11次刑事庭會議決議參照）。
三、本件被告先後兩次因違反毒品危害防制條例案件為警查獲後
    ，為規避刑責冒名「林辰峰」應訊，使承辦員警及檢察官誤
    信其為「林辰峰」本人製作筆錄，而接續於如附表一、二所
    示之各文件上偽造「林辰峰」之署押，參諸上揭說明，被告
    僅處於受通知者之地位，尚不能表示其係有製作何種文書之
    意思及曾為何項之意思表示，則被告前開偽造行為均應僅成
    立刑法第217 條第1 項之偽造署押罪。公訴意旨認被告所為
    係犯刑法第216 條、第210 條之行使偽造私文書罪嫌，尚有
    誤會，爰於社會基礎事實同一之範圍內，依法變更應適用之
    法條。臺灣板橋地方法院檢察署檢察官以96年度偵字第1215
    3 號移送併案審理部分，與本件起訴犯罪事實(二)部分係同一
    事實，為起訴效力所及，本院自得併予審究。被告冒用「林
    辰峰」名義先後分別兩次接續於如附表一、二所示之文件上
    偽造「林辰峰」署押之行為，無非欲各達最終之偽造署押目
    的，顯係接續之意思，於密接時間、地點，以類似方法分別
    犯同一之罪，在刑法評價上自宜各評價為包括之一接續行為
    ，均屬接續犯，而各為包括之一罪，應僅分別成立一個偽造
    署押罪。再被告所犯上揭二次偽冒「林辰峰」名義應訊而偽
    造署押之犯行，犯意各別，行為互殊，應予分論併罰。爰審
    酌被告屢為逃避刑責，冒名他人名義應訊，影響刑事偵查之
    正確性，並損及真正名義人之權益，所侵害之法益非輕，惟
    其於犯罪後尚能坦承犯行等一切情狀，分別量處如主文所示
    之刑，並均諭知易科罰金之折算標準，以示懲儆。又本件被
    告前揭二罪之犯罪時間均在96年4 月24日以前，合於中華民
    國96年罪犯減刑條例所定得予減刑之規定，應依同條例第2
    條第1 項第3 款之規定分別減刑如主文所示，並定其減刑後
    之應執行之刑及諭知易科罰金之折算標準。
四、如附表一、二所示各文件上「林辰峰」之署押共一百零七枚
    （含簽名三十九枚及指印六十八枚），均係偽造之署押，不
    問屬於犯人與否，應依刑法第219 條規定，均併予宣告沒收
    。
據上論斷，應依刑事訴訟法第273 條之1 第1 項、第299 條第1
項前段、第300 條，刑法第217 條第1 項、第219 條、第41條第
1 項前段、第51條第5 款，中華民國96年罪犯減刑條例第2 條第
1 項第3 款、第7 條、第9 條、第10條第1 項，判決如主文。
本案經檢察官蔡元仕到庭執行職務。
中　　華　　民　　國　　96　　年　　8 　　月　　7 　　日
                  刑事第一庭    法　官  張江澤
以上正本證明與原本無異。
如不服本判決，應於送達後10日內，向本院提出上訴狀。
                                書記官　林怡秀
中　　華　　民　　國　　96　　年　　8 　　月　　7 　　日
附錄本案論罪科刑法條全文：
刑法第217 條
偽造印章、印文或署押，足以生損害於公眾或他人者，處三年以
下有期徒刑。
盜用印章、印文或署押，足以生損害於公眾或他人者，亦同。
附表一：
┌──┬────────────┬──────────┐
│編號│ 署押之文件             │ 署押之內容         │
├──┼────────────┼──────────┤
│ 一 │臺北縣政府警察局板橋分局│「林辰峰」之簽名一枚│
│    │96年1 月7 日上午6 時30分│、指印十枚          │
│    │調查筆錄                │                    │
├──┼────────────┼──────────┤
│ 二 │搜索同意書              │「林辰峰」之簽名一枚│
│    │                        │、指印二枚          │
│    │                        │                    │
├──┼────────────┼──────────┤
│ 三 │臺北縣政府警察局板橋分局│「林辰峰」之簽名四枚│
│    │搜索筆錄                │、指印十一枚        │
│    │                        │                    │
├──┼────────────┼──────────┤
│ 四 │臺北縣政府警察局板橋分局│「林辰峰」之簽名六枚│
│    │扣押物品目錄表          │、指印八枚          │
│    │                        │                    │
├──┼────────────┼──────────┤
│ 五 │現場照片                │「林辰峰」之簽名三枚│
│    │                        │、指印三枚          │
│    │                        │                    │
├──┼────────────┼──────────┤
│ 六 │臺北縣政府警察局板橋分局│「林辰峰」之簽名二枚│
│    │逮捕通知書              │、指印一枚          │
│    │                        │                    │
├──┼────────────┼──────────┤
│ 七 │口卡片                  │「林辰峰」之簽名一枚│
│    │                        │、指印一枚          │
│    │                        │                    │
├──┼────────────┼──────────┤
│ 八 │臺灣板橋地方法院檢察署96│「林辰峰」之簽名一枚│
│    │年1 月7 日下午8 時54分訊│                    │
│    │問筆錄                  │                    │
└──┴────────────┴──────────┘
附表二：
┌──┬────────────┬──────────┐
│編號│ 署押之文件             │ 署押之內容         │
├──┼────────────┼──────────┤
│ 一 │臺北縣政府警察局板橋分局│「林辰峰」之簽名二枚│
│    │96年2 月9 日凌晨1 時12分│、指印五枚          │
│    │調查筆錄                │                    │
├──┼────────────┼──────────┤
│ 二 │臺北縣政府警察局板橋分局│「林辰峰」之簽名三枚│
│    │96年2 月9 日中午12時50分│、指印十三枚        │
│    │調查筆錄                │                    │
├──┼────────────┼──────────┤
│ 三 │臺北縣政府警察局板橋分局│「林辰峰」之簽名三枚│
│    │搜索扣押筆錄            │、指印三枚          │
│    │                        │                    │
├──┼────────────┼──────────┤
│ 四 │臺北縣政府警察局板橋分局│「林辰峰」之簽名八枚│
│    │扣押物品目錄表          │、指印八枚          │
│    │                        │                    │
├──┼────────────┼──────────┤
│ 五 │臺北縣政府警察局板橋分局│「林辰峰」之簽名一枚│
│    │通知（逮捕通知書）      │、指印一枚          │
│    │                        │                    │
├──┼────────────┼──────────┤
│ 六 │自願受搜索同意書        │「林辰峰」之簽名一枚│
│    │                        │、指印一枚          │
│    │                        │                    │
├──┼────────────┼──────────┤
│ 七 │臺北縣政府警察局板橋分局│「林辰峰」之簽名一枚│
│    │查獲涉嫌毒品危害防制條例│、指印一枚          │
│    │毒品初步鑑驗報告單      │                    │
├──┼────────────┼──────────┤
│ 八 │臺灣板橋地方法院檢察署96│「林辰峰」之簽名二枚│
│    │年2 月9 日晚上9 時40分訊│                    │
│    │問筆錄                  │                    │
└──┴────────────┴──────────┘
